臺灣板橋地方法院刑事判決　　　　　　　94年度訴字第1786號
公　訴　人　臺灣板橋地方法院檢察署檢察官
被　　　告　甲○○
　　　　　　　　　　衛生署玉里醫院療養中）
上列被告因誣告案件，經檢察官提起公訴（94年度偵字第12103
號），嗣被告於本院準備程序進行中就被訴事實為有罪之陳述，
本院告知被告簡式審判程序之旨，並聽取當事人之意見後，經本
院合議庭裁定由受命法官獨任進行簡式審判程序，本院判決如下
：
　　主?文
甲○○意圖他人受刑事處分，向該管公務員誣告，處有期徒刑參
月，並於刑之執行完畢或赦免後，令入相當處所，施以監護貳年
。
　　事?實
一、甲○○前因殺人未遂案件，經本院以八十八年度訴字第五三
　　七號判決判處有期徒刑四年確定；另因違反懲治盜匪條例案
　　件，經臺灣桃園地方法院以八十六年度訴字第一０七四號判
　　決判處有期徒刑三年八月，經臺灣高等法院、最高法院分別
　　駁回上訴確定；又因誣告案件，經本院以八十九年度訴字第
　　五十二號判決判處有期徒刑四月確定，嗣經本院以八十九年
　　度聲字第三二七三號裁定，定其應執行刑為七年十月，於民
　　國九十二年七月三十一日縮短刑期假釋出監，現正假釋中。
二、甲○○於八十六年間即有明顯之誇大妄想、被害妄想、關係
　　妄想、聽幻覺等精神病症狀，而屬「精神分裂症」患者，對
　　於外界事務之知覺、理會、判斷作用受長期精神病症之影響
　　，較普通人之平均程度減退，係精神耗弱之人。其因迷戀中
　　國電視公司（以下簡稱中視）主播沈春華，為吸引沈春華之
　　注意，竟意圖使沈春華受刑事處分，於九十四年三月三十一
　　日具狀向臺灣板橋地方法院檢察署誣告沈春華於八十六年四
　　月一日晚間在中視門口搭乘其所駕駛之計程車至臺北縣板橋
　　市某處後，拒付新台幣（以下同）六百六十元車資，而誣指
　　沈春華涉犯詐欺罪。嗣甲○○於所誣告案件裁判確定前，於
　　九十四年五月十二日上午十時四十一分許，向臺灣板橋地方
　　法院檢察署按鈴申告自首，並於該署偵查時自白其誣告犯行
　　。
三、案經甲○○至臺灣板橋地方法院檢察署自首後由該署檢察官
　　偵查起訴，經合議庭裁定由受命法官以簡式審判程序審理。
　　　理?由
壹、程序方面：
　?查本件被告甲○○所犯並非死刑、無期徒刑、最輕本刑為三
　　年以上有徒刑之罪或高等法院管轄第一審案件，而於準備程
　　序進行中，被告先就被訴事實為有罪之陳述，經法官告知簡
　　式審判程序之旨，並聽取公訴人及被告之意見後，本院認適
　　宜改依簡式審判程序進行，爰依刑事訴訟法第二百七十三條
　　之一第一項、第二百八十四條之一規定，由本院合議庭以裁
　　定由受命法官獨任進行簡式審判程序，合先敘明。
貳、實體方面：
一、上揭犯罪事實，業據被告甲○○於檢察官偵查、本院準備程
　　序及審理時均自白不諱，並有臺灣板橋地方法院檢察署九十
　　四年度偵字第一一五九一號不起訴處分書一份在卷可稽，足
　　徵被告自白與事實相符。本案事證明確，被告犯行洵堪認定
　　，應予依法論科。
二、查被告甲○○意圖使被害人受刑事處分，向該管公務員誣告
　　被害人沈春華涉犯詐欺罪嫌，核其所為，係犯刑法第一百六
　　十九條第一項之誣告罪。被告於所誣告之案件裁判確定前自
　　白，應依刑法第一百七十二條規定減輕其刑。而按刑法第一
　　百七十二條係刑法第六十二條自首之特別規定，被告於其所
　　誣告之案件判決確定前自首，應優先適用刑法第一百七十二
　　條規定作為減刑依據，自無適用刑法第六十二條規定減刑之
　　餘地（司法院八一廳刑一字第一三五二九號函暨臺灣高等法
　　院暨所屬法院八十年法律座談會決議可資參照），附此敘明
　　。又被告於八十六年間即有明顯之誇大妄想、被害妄想、關
??係妄想、聽幻覺等精神病症狀，而屬「精神分裂症」患者等
　　情，業據臺北市立聯合醫院九十四年十二月二十日以北市醫
??松字第０九四三五三０七四００號函一紙在卷可佐，並有行
??政院衛生署桃園療養院、玉里醫院分別於九十四年十一月二
??十五日、九十四年十二月十九日出具之診斷證明書各一紙及
??本院之電話記錄查詢表一紙附卷可按，足見其對外界事務之
　　知覺、理會判斷作用受長期「誇大妄想、被害妄想、關係妄
　　想」等精神病症之影響，較普通人之平均程度減退。再本院
　　綜觀全案資料，被告於行為時，對於外界事務之知覺理會與
　　判斷能力，雖較普通人之平均程度顯然減退，惟其仍知將所
　　妄想之事，具狀提出告訴，意圖使人受刑事處分，足認其行
　　為當時，並未對外界事務全然缺乏知覺理會及判斷作用，應
　　僅達於精神粍弱之程度，而非心神喪失，爰依刑法第十九條
　　第二項規定遞減輕其刑。爰審酌被告甲○○以不實事項誣告
　　他人犯罪，並造成國家司法程序之浪費，暨其犯罪之動機、
　　目的、手段、犯罪後業已坦承犯行之一切情狀，量處如主文
    所示之刑，以示懲儆。
三、又被告係一「精神分裂病」患者，業如前述，本院審酌被告
    自八十六年間即有此「誇大妄想、被害妄想、關係妄想」之
    精神分裂病症，迄今病情並未好轉，故為被告之利益及避免
    對社會治安造成影響，爰併依刑法第八十七條第二項、第三
    項規定宣告於刑之執行完畢或赦免後，令入相當場所，施以
    監護二年，期依保安處分執行法第四十六條、第四十七條規
    定將被告送往精神病院、醫院或其他適當處所，予以治療。
據上論斷，應依刑事訴訟法第二百九十九條第一項前段，刑法第
一百六十九條第一項、第一百七十二條、第十九條第二項、第八
十七條第二項、第三項，判決如主文。
本案經檢察官涂永欽到庭執行職務。
中　　華　　民　　國　　94　　年　　12　　月　　30　　日
                 刑事第十八庭   法?官  鄭燕璘
上列正本證明與原本無異。
如不服本判決，應於判決送達後十日內向本院提出上訴狀 (應附
繕本)
                                 書記官 陳秀慧
中　　華　　民　　國　　94　　年　　12　　月　　30　　日
附錄本案論罪科刑法條全文：
刑法第一百六十九條第一項：
意圖他人受刑事或懲戒處分，向該管公務員誣告者，處七年以下
有期徒刑。
